臺灣高等法院民事判決　　　　　　　　　 95年度上字第965號
上　訴　人　山禾投資顧問有限公司
法定代理人　甲○○
訴訟代理人　游孟輝律師
複代理人　　丁○○
被上訴人　　丙○○
訴訟代理人　乙○○
上列當事人間返還借款事件，上訴人對於中華民國95年9月11日
臺灣臺北地方法院95年度訴字第7096號第一審判決提起上訴，經
本院於96年1月23日言詞辯論終結，判決如下：
    主  文
原判決關於命上訴人給付及該部分假執行之宣告，暨命上訴人負
擔訴訟費用之裁判均廢棄。
上開廢棄部分，被上訴人在第一審之訴及假執行之聲請均駁回。
第一、二審訴訟費用由被上訴人負擔。
    事實及理由
甲、程序部分
    按當事人不得於第二審提出新攻擊或防禦方法，但如不許其
    提出顯失公平者，不在此限，民事訴訟法第447條第1項第6
    款定有明文。本件上訴人於原法院抗辯：另一共同被告徐珍
    海向伊借票後交予被上訴人，伊不知徐珍海有無向被上訴人
    借款等語，與其於本院準備程序抗辯：被上訴人請求伊給付
    票款已逾一年時效等語不同，顯係新的防禦方法，然本院審
    酌上訴人於原法院並未委任律師為訴訟代理人，且原法院於
    上訴人第一次到庭即諭知辯論終結，致上訴人不知法律相關
    規定而無法為適時完足之抗辯，若不許上訴人於第二審提出
    上述新防禦方法，對上訴人顯失公平，依前揭說明，自應准
    許之，合先敘明。
乙、實體部分
一被上訴人主張：原審共同被告徐珍海以短期周轉藉口為由，於
  民國94年4月11日向伊借款新台幣（下同）3,500,000元，並提
  供由上訴人簽發之發票日94年4月26日、付款人華南商業銀行
  敦和分行、同上金額元之支票一紙（下稱系爭支票），及中華
  賓士廠牌車號3655-GX號汽車一部，以及徐珍海名下香港上市
  公司老虎科技（控股）有限公司股票為擔保品，詎系爭支票屆
  期經伊提示竟遭退票，屢向被告催討，被告均不償還，嗣經伊
  依約處理上開汽車擔保品後，僅獲償190,000元，尚欠3,310,
  000元未還等情。爰依票據之法律關係，求為命上訴人給付伊
  3,310,000元，及自系爭支票退票之翌日即94年4月27日起至清
  償日止，按年息5％計算之利息之判決（被上訴人於原審另依
  消費借貸之法律關係，請求共同被告徐珍海如數給付上開本息
  ，並與上訴人擇一給付部分，經原審為被上訴人勝訴之判決，
  未據徐珍海聲明不服，已確定）。
二上訴人則以：系爭支票之發票日為94年4月26日，而被上訴人
  遲至95年7月26日始具狀起訴行使系爭支票權利，已罹於一年
  時效等語，資為抗辯，並聲明：(一)原判決關於不利於上訴人部
  分廢棄，(二)上開廢棄部分，被上訴人在第一審之訴及假執行之
  聲請均駁回。
三按票據上之權利，對支票發票人自發票日起算，一年間不行使
  ，因時效而消滅，票據法第22條第1項定有明文。又時效因聲
  請支付命令而中斷者，若撤回聲請，或受駁回之裁判，或支付
  命令失其效力時，視為不中斷，民法第132條亦規定甚明。查
  ，被上訴人主張上訴人乃系爭支票發票人，而系爭支票發票日
  為94年4月26日，被上訴人屆期提示未獲付款之事實，為兩造
  所不爭，並有系爭支票及退票理由單在卷可憑（如原法院卷8
  頁）。被上訴人主張上訴人尚欠票款3,310,000元，雖非無據
  ，惟被上訴人對上訴人之票據權利應自發票日之94年4月26日
  起算，其固曾於94年6月29日向臺灣臺北地方法院（下稱臺北
  地院）聲請對上訴人發支付命令，但因上訴人於法定期間內聲
  明異議，被上訴人未遵期繳納裁判費，經臺北地院裁定駁回之
  事實，為兩造所不爭，依民法第132條規定應視為時效不中斷
  ，是本件票款請求權之1年時效於95年4月25日即已屆滿，而被
  上訴人卻遲至95年6月7日始提起本件訴訟（有原法院收狀戳章
  可稽），故上訴人抗辯本件票款請求權已因罹於時效而消滅等
  語，自屬可信。
四綜上，上訴人抗辯系爭支票權利已因時效完成而消滅等語，為
  可採。因而，被上訴人依據票據之法律關係，請求上訴人給付
  3,310,000元及自94年4月27日起至清償日止，按年息5%計算之
  利息，為無理由，應予駁回。原審命上訴人為給付，並為假執
  行之宣告，自有未洽。上訴意旨指摘原判決此部分不當，求予
  廢棄改判，為有理由。
五本件法律關係已經明確，兩造其餘陳述及舉證，均無礙本院判
  斷，爰不再一一論述，附此敘明。
六據上論結，本件上訴為有理由。依民事訴訟法第450條、第78
  條，判決如主文。
中　　華　　民　　國　　96　　年　　2 　　月　　6 　　日
                    民事第九庭
                        審判長法　官  黃熙嫣
　　　　　　　　　　　　　  　法　官  呂太郎
　　　　　　　　　　　　　　  法　官  楊力進
正本係照原本作成。
如不服本判決，應於收受送達後20日內向本院提出上訴書狀，其
未表明上訴理由者，應於提出上訴後20日內向本院補提理由書狀
（均須按他造當事人之人數附繕本）上訴時應提出委任律師或具
有律師資格之人之委任狀；委任有律師資格者，另應附具律師資
格證書及釋明委任人與受任人有民事訴訟法第466條之1第1項但
書或第2項（詳附註）所定關係之釋明文書影本。
中　　華　　民　　國　　96　　年　　2 　　月　　13　　日
　　　　　　　　　　　　　　　書記官  劉家聲
附註：
民事訴訟法第466條之1（第1項、第2項）：
對於第二審判決上訴，上訴人應委任律師為訴訟代理人。但上訴
人或其他法定代理人具有律師資格者，不在此限。
上訴人之配偶、三親等內之血親、二親等內之姻親，或上訴人為
法人、中央或地方機關時，其所屬專任人員具有律師資格並經法
院認為適當者，亦得為第三審訴訟代理人。
